【裁判字號】    98,審簡上,196
【裁判日期】    980930
【裁判案由】    詐欺
【裁判全文】
臺灣士林地方法院刑事判決           98年度審簡上字第196號
上  訴  人
即  被  告  乙○○
上列上訴人即被告因詐欺案件，不服本院內湖簡易庭中華民國98
年6 月2 日98年度湖簡字第341 號第一審刑事簡易判決（聲請簡
易判決處刑書案號：臺灣士林地方法院檢察署98年度偵字第5006
號），提起上訴，暨臺灣士林地方法院檢察署檢察官移送併案審
理（臺灣士林地方法院檢察署98年度偵字第9201號），本院管轄
第二審之合議庭判決如下：
    主  文
原判決撤銷。
乙○○幫助犯詐欺取財罪，處有期徒刑貳月，如易科罰金，以新
臺幣壹仟元折算壹日。緩刑貳年，並應於判決確定後壹年內，向
被害人甲○○、丙○○支付如附記事項所載之財產上損害賠償。
    事  實
一、乙○○於民國98年2 月22日晚間某時許，循中國時報刊登之
    分類廣告應徵司機之工作，其明知應徵工作不須提供自己金
    融機構帳戶之提款卡及密碼等資料，且依其生活經驗，亦可
    知僅以電話聯絡要求應徵者提供自己金融機構帳戶之提款卡
    及密碼，之後即予僱用之應徵模式，顯有可疑，並可預見將
    自己金融機構帳戶之提款卡及密碼交付他人，可能成為不法
    之徒詐欺被害人財物時，供作匯交款項及提領款項用途之工
    具，進而幫助該不法之徒遂行詐欺取財犯行，仍基於縱使他
    人利用其金融帳戶實施詐欺取財亦不違其本意之幫助詐欺不
    確定故意，於98年2 月23日晚間6 時許，在臺北縣三重交流
    道下之加油站內，將其開立之彰化銀行長安東路分行（下稱
    彰化銀行）帳號00000000000000號帳戶之提款卡及密碼，交
    予真實年籍、姓名不詳自稱「徐經理」之成年男子，該男子
    乃再將上開提款卡及密碼交付予不詳之詐欺集團成員憑以為
    詐欺工具。嗣該詐欺集團成員隨即基於詐欺取財之犯意，於
    98年2 月24日晚間6 時30分撥打電話予丙○○，佯稱為「施
    華洛世奇水鑽」公司之會計小姐，因丙○○先前網路購物時
    ，以金融卡操作轉帳手續錯誤，將匯款方式誤設為分期付款
    ，若要改變付款方式，須由中國信託商業銀行將合約終止，
    再由詐欺集團另名男子聯絡丙○○，佯稱為中國信託商業銀
    行之經理，要求丙○○至金融機構提款機操作取消手續云云
    ，致丙○○陷於錯誤，遂依指示於98年2 月24日晚間7 時0
    分前往臺中市○○路339 號三信商業銀行大智分行自動櫃員
    機操作所謂「取消手續」（實係轉帳手續），進而匯款新臺
    幣（下同）6,584 元至乙○○上開彰化銀行帳戶內；該詐欺
    集團成員復於98年2 月24日晚間8 時許撥打電話予甲○○，
    佯稱甲○○先前網路購物交易之匯款操作錯誤，使其帳戶恐
    遭按月重複扣款，要求甲○○提供轉帳之金融卡銀行客服電
    話，復由另名詐欺集團成員撥打電話予甲○○，佯稱係銀行
    客服人員，要求甲○○使用自動櫃員機辦理取消該筆扣款云
    云，致甲○○陷於錯誤，遂依該詐欺集團成員之指示，於98
    年2 月24日晚間8 時46分，至新竹市○區○○○街72巷2 號
    萊爾富超商內之國泰世華銀行自動櫃員機操作所謂「取消手
    續」（實係轉帳手續），進而匯款29,984元至乙○○上開彰
    化銀行帳戶內。上開款項旋遭詐欺集團成員以乙○○交付之
    前揭帳戶提款卡提領一空。嗣因丙○○、甲○○等人發覺受
    騙報警，始循線查獲上情。
二、案經新竹市警察局第一分局報告臺灣士林地方法院檢察署檢
    察官偵查後聲請簡易判決處刑，及臺北市政府警察局中山分
    局報告臺灣臺北地方法院檢察署檢察官呈請臺灣高等法院檢
    察署檢察長令轉臺灣士林地方法院檢察署檢察官偵查後移送
    併案審理。
    理  由
一、按被告以外之人於審判外之言詞或書面陳述，除法律有規定
    者外，不得作為證據；又被告以外之人於審判外之陳述，雖
    不符合同法第159 條之1 至第159 條之4 之規定，但經當事
    人於審判程序同意作為證據，法院審酌該言詞陳述或書面陳
    述作成時之情況，認為適當者，亦得為證據。當事人、代理
    人或辯護人於法院調查證據時，知有第159 條第1 項不得為
    證據之情形，而未於言詞辯論終結前聲明異議者，視為有前
    項之同意，刑事訴訟法第159 條第1 項及第159 條之5 分別
    定有明文。查本判決下列所引用之各該被告以外之人於審判
    外之陳述，雖屬傳聞證據，惟均經當事人於本院審理時同意
    採為證據使用，且迄至言詞辯論終結前亦未再聲明異議，本
    院審酌此等證據資料製作時之情況，尚無違法不當及證明力
    明顯過低之瑕疵，亦認為以之作為證據應屬適當，故揆諸前
    開規定，爰逕依刑事訴訟法第159 條之5 規定，認前揭證據
    資料均例外有證據能力，合先敘明。
二、上開犯罪事實，業據被告乙○○於本院準備程序及審理時迭
    承不諱（參見本院卷第48頁、第54頁），核與被害人丙○○
    、甲○○分別於警詢時指述遭詐騙後，匯款至被告帳戶之被
    害情節相符（參見臺灣士林地方法院檢察署98年度偵字第50
    06卷第12至13頁、臺灣臺北地方法院檢察署98年度偵字第11
    981 號卷第7 至9 頁），並有被告之彰化銀行帳戶開戶基本
    資料、存摺存款交易明細、丙○○之三信商業銀行自動櫃員
    機交易明細表、甲○○之國泰世華銀行自動櫃員機交易明細
    表影本等件在卷可證（附於臺灣士林地方法院檢察署98年度
    偵字第5006卷第9 至11頁、第14頁、臺灣臺北地方法院檢察
    署98年度偵字第1198 1卷第15頁、第35至43頁）。綜上各情
    ，足認被告自白與事實相符，堪以採信。本件事證至為明確
    ，被告犯行堪以認定，應依法論科。
三、核被告乙○○所為，係犯刑法第30條第1 項幫助犯刑法第33
    9 條第1 項詐欺取財罪。被告係以一交付上開帳戶之提款卡
    及密碼之幫助行為，幫助詐欺集團成員詐得被害人丙○○、
    甲○○等人之財物，係以一行為觸犯2 個幫助詐欺取財罪，
    為想像競合犯，應從一重論以一幫助詐欺取財罪。又被告係
    對正犯資以助力，但未參與犯罪行為之實施，為幫助犯，應
    依刑法第30條第2 項規定減輕其刑。另檢察官聲請簡易判決
    處刑（與起訴有相同效力）意旨雖未敘及被告幫助該詐欺集
    團之成員，詐欺被害人丙○○之部分，然此部分犯行與聲請
    簡易判決處刑並認定有罪之犯行間有想像競合犯之裁判上一
    罪關係，應為起訴效力所及，復經檢察官移送併案審理，基
    於審判不可分原則，本院自應併予審理，附此敘明。
四、原審以被告罪證明確，予以論罪科刑，固非無見，被告既已
    於本院審理中坦承犯行，其上訴意旨否認犯罪，為無理由，
    惟被告以一個交付帳戶提款卡及密碼之行為，幫助正犯詐得
    被害人丙○○、甲○○之財物，原審僅審酌其中被害人甲○○之被害部分，未及審酌移送併案之被害人丙○○被害部分
    ，仍有可議之處。是被告上訴意旨指摘原判決不當，雖無理
    由，然原判決既有上開可議之處，即屬無可維持，應由本院
    予以撤銷改判。爰審酌被告提供帳戶供他人從事詐財行為，
    非但增加被害人追索財物之困難，造成社會人心不安，亦助
    長詐欺犯罪之氣焰，對社會秩序造成危害，惟其犯後坦承犯
    行，並於本院審理中同意賠償被害人丙○○、甲○○受騙款
    項，犯後態度良好，及其犯罪手段、生活狀況、智識程度等
    一切情狀，量處如主文所示之刑，並諭知易科罰金之折算標
    準，以示懲儆。
五、末查，被告前未曾因故意犯罪受有期徒刑以上刑之宣告，此
    有臺灣高等法院被告前案紀錄表在卷可稽，其因一時失慮，
    致罹刑章，犯後坦承犯行，深具悔意，並同意賠償被害人甲○○29,984元、丙○○6,584 元之損失，並據被害人甲○○
    、丙○○分別到院及以電話向本院表示如被告履行賠償，願
    意給予被告自新機會等情明確（參見本院卷第34頁、第49頁
    ），堪認被告經此次偵審程序及刑之宣告後，當能知所警惕
    ，而無再犯之虞，本院因認所宣告之刑，以暫不執行為適當
    ，爰依刑法第74條第1 項第1 款之規定宣告緩刑2 年，並依
    刑法第74條第2 項第3 款之規定，諭知被告應於判決確定後
    1 年內，分別向被害人甲○○、丙○○支付如下列「附記事
    項」所載之財產上損害賠償（按依刑法第74條第4 項規定，
    前開支付之負擔得為民事強制執行名義，倘被告不履行上開
    負擔，且情節重大足認原宣告之緩刑難收其預期效果，而有
    執行刑罰之必要者，依刑法第75條之1 第1 項第4 款之規定
    ，得撤銷其緩刑宣告，附此敘明）。
六、附記事項：被告應分別支付被害人甲○○29,984元、被害人
    丙○○6,584元。
七、據上論斷，應依刑事訴訟法第455 條之1 第1 項、第3 項、
    第369 條第1 項前段、第364 條、第299 條第1 項前段，刑
    法第30第1 項前段、第2 項、第339 條第1 項、第55條前段
    、第41條第1 項前段、第74條第1 項第1 款、第2 項第3 款
    ，刑法施行法第1 條之1 ，判決如主文。
本案經檢察官鄭富城到庭執行職務。
中    華    民    國    98    年    9     月     30   日
                  刑事第一庭審判長法  官  雷雯華
                                  法  官  王沛雷
                                  法  官  吳祚丞
以上正本證明與原本無異。
本件不得上訴。
                                  書記官  丁梅芬
中    華    民    國    98    年    9     月     30   日
所犯法條：
刑法第339 條第1 項
意圖為自己或第三人不法之所有，以詐術使人將本人或第三人之
物交付者，處5 年以下有期徒刑、拘役或科或併科1 千元以下罰
金。


司法院資訊處製作；財團法人民間司法改革基金會備份。
